臺灣高等法院刑事判決　　　　　　　　 94年度上訴字第151號
上　訴　人　臺灣基隆地方法院檢察署檢察官
被　　　告　甲○○
上列上訴人因被告洗錢防制法案件，不服臺灣基隆地方法院93年
度訴字第451號，中華民國93年11月29日第一審判決（起訴案號
：臺灣基隆地方法院檢察署93年度偵字第506號），提起上訴，
本院判決如下：
    主  文
原判決撤銷。
甲○○幫助意圖為自己不法之所有，以詐術使人將本人之物交付
，處有期徒刑伍月，如易科罰金以參佰元折算壹日。
    事  實
一、甲○○因缺錢花用，於得預見任意提供自己在金融機構之帳
    戶供他人使用，將幫助他人掩飾詐欺犯罪所得財物之情形下
    竟不違背其本意，仍基於幫助詐欺犯意，於民國92年2月20
    日，經謝樹林介紹並由謝樹林（另案偵辦）代刻甲○○印章
    ，一同或分別至誠泰商業銀行天母分行（帳號000000000000
    ）、中國國際商業銀行蘭雅分行（帳號00000000000）、陽
    信商業銀行（帳號000000000）、第一銀行天母分行（帳號
    00000000000）等四家銀行開立帳戶，開戶完成後甲○○即
    將前開帳戶之存摺、印章及金融卡，交付予謝樹林，謝樹林
    則交付甲○○新台幣（下同）二千元做為報酬。謝樹林等犯
    罪集團則以甲○○所開立之帳戶掩飾其詐欺等犯罪所得之財
    物。嗣乙○○所有聯邦銀行金融卡遭不明人士複製偽卡後，
    不明人士於92年3月7日11時10分許，在台中縣大里市○○路
    二七九號一樓大里農會提款機以上開偽卡預借三萬四千二百
    三十四元，轉帳至甲○○所有誠泰商業銀行天母分行帳戶內
    。經乙○○報警循線查獲，並於偵查中查悉上開帳戶。
二、案經台中縣警察局霧峰分局報告臺灣臺中地方法院檢察署報
    請臺灣高等法院檢察署檢察長移轉臺灣基隆地方法院檢察署
    檢察官偵辦。
    理  由
一、認定犯罪事實所憑證據和理由：
(一)訊據被告甲○○供承有於前揭時地將前開銀行帳戶以二千元
    代價，提供予謝樹林使用之事實，而乙○○所有聯邦銀行金
    融卡遭人複製偽卡後其存款遭詐領轉帳等情，並經被害人乙
    ○○指訴在卷，復有誠泰商業銀行天母分行、中國國際商業
    銀行蘭雅分行、陽信商業銀行、第一銀行天母分行等銀行被
    告帳戶之交易明細表在卷可稽。
(二)按有犯罪意圖者，非有正當理由，竟徵求他人提供帳戶，客
    觀上可預見其目的，係供為某筆資金之存入，後再行領出之
    用，且該筆資金之存入及提領過程係有意隱瞞其流程及行為
    人身分曝光之用意，一般人本於一般認知能力均易於瞭解（
    參照最高法院93年度臺上字第31號判決意旨）。復按金融存
    款帳戶，事關存戶個人財產權益之保障，其與儲戶存摺、印
    鑑、提款卡相結合，專屬性、私密性更形提高，除非本人或
    與本人具密切之關係者，難認有何理由可自由使用私人之存
    摺、印鑑及提款卡，而一般人亦均有應妥善保管上開物件，
    防止被他人冒用之認知，是該收購帳戶之人將該帳戶用來供
    自己或他人作為詐欺取財以及不法用途，亦為被告所容忍及
    允許，亦即不違反被告之本意。
(三)近來詐欺犯罪集團犯案猖獗，利用人頭帳戶為犯罪工具，若
    任意提供自己帳戶相關物件予不明人士使用，將有遭他人作
    為詐欺犯罪時，非正當資金進出之用之不法用途，此情當為
    具有社會生活經驗之成年人所得認識，而本案被告貪圖小利
    ，以區區二千元代價遂將上開存摺、提款卡、密碼交付他人
    使用，衡之常情，被告當有預見他人以代價收購帳戶所用之
    存摺、提款卡等物，應係用來作為非法之用及風險，被告雖
    未共同實施詐欺行為，然被告提供其所有該等帳戶予謝樹林
    ，嗣渠等詐騙集團復將詐欺所得之款項轉入該帳戶而達詐欺
    之目的，被告自有幫助謝樹林等人詐取他人財物之不確定故
    意。綜上所述，事證明確，被告犯行洵堪認定，應依法論科
    。
二、論罪及撤銷改判：
    查被告將其開設之上揭帳戶提供予謝樹林，幫助謝樹林所屬
    之詐騙集團供詐騙被害人乙○○帳戶金錢之用，核其所為，
    係犯刑法第30條第1項前段、第339條第1項之幫助詐欺取財
    罪，並依同法第30條第2項幫助犯之規定減輕其刑。又不明
    人士複製乙○○偽卡後自提款機詐領現金轉帳至被告前揭帳
    戶，雖另涉刑法第201條之1第2項行使偽造金融卡罪嫌，惟
    被告除犯幫助詐欺取財罪外，對於詐騙集團如何另以其他犯
    罪行為遂行目的，尚難認已預知，自不論以此部分罪名。至
    公訴人起訴之洗錢防制法第9條第2項掩飾他人因重大犯罪所
    得財物之事實，與本院所認定之幫助詐欺事實，基本犯罪事
    實相同，起訴法條應予變更。原審不察，認被告行為不構成
    犯罪，遽為無罪之諭知，尚有違誤。檢察官上訴意旨，執此
    指摘原判決不當，為有理由，應予撤銷改判。
三、科刑：
    爰審酌被告之素行，犯罪之動機、目的、手段，所受教育不
    高，因一時缺錢花用即將其所有銀行帳戶任意交付他人使用
    ，擾亂金融社會秩序，因而所致生之損害，惟其因而獲得之
    利益不多及犯罪後態度等一切情狀，量處如主文第2項所示
    之刑，並諭知易科罰金折算標準。
四、適用之法律：
    刑事訴訟法第369條第1項前段、第364條、第299條第1項前
    段、第300條，刑法第339條第1項、第30條、第41條第1項，
    罰金罰鍰提高標準條例第1條前段、第2條。
本案經檢察官黃東焄到庭執行職務。
中　　華　　民　　國　　94　　年　　3 　　月　　17  　日
　　　　　　　　　刑事第九庭審判長法　官　陳　祐　治
　　　　　　　　　　　　　　　　　法　官  王　炳　梁
　　　　　　　　　　　　　　　　　法　官  陳　晴　教
以上正本證明與原本無異。
檢察官如不服本判決應於收受送達後十日內向本院提出上訴書狀
，其未敘述上訴之理由者並得於提起上訴後十日內向本院補提理
由書（均須按他造當事人之人數附繕本）。
被告不得上訴。
                                  書記官　郭　台　發
中　　華　　民　　國　　94　　年　　3 　　月　　17　　日
附錄：本案論罪科刑法條全文
刑法第339條第1項：
意圖為自己或第三人不法之所有，以詐術使人將本人或第三人之
物交付者，處五年以下有期徒刑、拘役或科或併科一千元以下罰
金。
